【裁判字號】    99,抗,299
【裁判日期】    990716
【裁判案由】    聲明異議
【裁判全文】
臺灣高等法院臺中分院民事裁定       99年度抗字第299號
抗  告  人  乙○○
相  對  人  甲○○
上列當事人間聲明異議事件，抗告人對於中華民國99年6月10日臺
灣臺中地方法院99年度執事聲字第74號裁定，提起抗告，本院裁
定如下：
    主  文
抗告駁回。
抗告程序費用由抗告人負擔。
    理  由
一、抗告意旨略以：抗告人與相對人間之法律關係有二，皆能單
    獨構成假扣押相對人財產之理由：(一)緣訴外人吳白霜積欠抗
    告人新台幣（下同）110萬元及所生利息，拒不清償，有債權
    憑證可證。然吳白霜於其配偶吳信雄民國98年10月過世後，
    卻拋棄繼承，而由其子女吳雅琴、吳詩敏及相對人三人繼承
    吳信雄所遺財產；是抗告人擬依民法第242條規定，代位吳白
    霜向繼承人之一之相對人主張吳白霜於吳信雄過世即夫妻法
    定財產制消滅時，依民法親屬編規定所取得之剩餘財產分配
    請求權，以討回欠款。為免相對人脫產，爰聲請本件假扣押
    。(二)抗告人業已依民法第242條規定，代位吳白霜向同為繼
    承人之吳雅琴提起訴訟，並繫屬於原法院；詎吳雅琴竟於99
    年4月間將其繼承所得坐落臺中縣大甲鎮○○路239巷40號之
    房屋及該屋坐落之土地贈與相對人，顯有脫產意圖。爰依民
    法第244條規定，請求裁定准許假扣押現為相對人所有之前
    開房地，以便將來能恢復原狀登記回吳雅琴名下，使抗告人
    日後取得勝訴判決時，吳雅琴名下有財產可供強制執行等語
    。
二、按債權人就金錢請求或得易為金錢請求之請求，欲保全強制
    執行者，得聲請假扣押。請求及假扣押之原因，應釋明之；
    前項釋明如有不足，而債權人陳明願供擔保或法院認為適當
    者，法院得定相當之擔保，命供擔保後為假扣押。民事訴訟
    法第522條第1項、第526條第1、2項定有明文。是債權人就金
    錢請求或得易為金錢請求之請求，欲保全強制執行聲請假扣
    押，債權人就假扣押之原因，自有釋明之義務，必待釋明有
    所不足，而債權人陳明願供擔保或法院認為適當者，法院始
    得命供擔保後為假扣押。又假扣押之原因，即債務人有日後
    不能強制執行、或甚難執行之虞者、或應在外國為強制執行
    者。同法第523條亦有明文。所謂「有日後不能強制執行、或
    甚難執行之虞」者，固不以債務人浪費財產、增加負擔或將
    其財產為不利益之處分，致達於無資力之狀態，或債務人移
    住遠方、逃匿無蹤或隱匿財產等積極作為為限；倘債務人對
    債權人應給付之金錢、或得易為金錢請求之債權，經催告後
    仍斷然堅決拒絕給付，且債務人現存之既有財產，已瀕臨成
    為無資力之情形，或與債權人之債權相差懸殊，將無法或不
    足清償滿足該債權，在一般社會之通念上，可認其將來有不
    能強制執行或甚難執行之虞之情事時，亦應包括在內（最高
    法院98年台抗第746號裁定參照）。
三、經查：抗告人於原法院以吳白霜負欠其110萬元本票債務迄未
    清償，吳白霜名下已無任何資產可供執行，吳白霜於配偶吳
    信雄過世時依法可取得剩餘財產分配請求權，然為妨害抗告
    人滿足債權竟故意拋棄繼承，其已依民法第242條規定代位
    吳白霜向吳信雄之繼承人吳雅琴提起訴訟，主張吳白霜之剩
    餘財產分配請求權，詎吳雅琴竟於99年4月間將繼承所得上
    開房地贈與相對人，顯有脫產意圖，為免相對人再為脫產，
    而聲請本件假扣押等語，並提出對吳白霜系爭債權之本票裁
    定暨確定證明書、債權憑證、土地暨建物登記謄本暨異動索
    引、及起訴狀等件為證。惟查：抗告人所提上開事證，僅係
    抗告人聲請本件假扣押之事由，抗告人並未對假扣押之原因
    ，即相對人有何浪費財產、增加負擔、或就財產為不利益之
    處分、或隱匿財產等情事，致抗告人就系爭債權有日後不能
    強制執行、或甚難執行之虞等情事，盡釋明之義務，自不符
    上開法條所規定假扣押之要件；且依上開土地、及建物登記
    謄本記載，相對人於99年4月1日受贈上開不動產後，並未為
    任何不利益之處分，致抗告人有日後不能強制執行、或甚難
    執行之虞。原裁定駁回抗告人本件假扣押聲請，經核並無不
    合。抗告人執上詞提起本件抗告，為無理由，應予駁回。
四、依民事訴訟法第495條之1第1項、第449條第1項、第95條、第
    78條，裁定如主文。
中    華    民    國    99    年    7     月    16    日
                民事第四庭    審判長法  官  陳蘇宗
                                    法  官  李寶堂
                                    法  官  張浴美
以上正本係照原本作成。
不得再抗告。
                                    書記官  瑞芳
中    華    民    國    99    年    7     月    16    日
                                                      Ｓ

司法院資訊處製作；財團法人民間司法改革基金會備份。
